【裁判字號】    97,交聲,86
【裁判日期】    970630
【裁判案由】    聲明異議
【裁判全文】
臺灣屏東地方法院交通事件裁定          97年度交聲字第86號
原處分機關  交通部公路總局高雄區監理所屏東監理站
異  議  人
即受處分人  乙○○
上列異議人因違反道路交通管理處罰條例案件，不服交通部公路
總局高雄區監理所屏東監理站民國97年3 月17日所為之屏監違字
第裁82-V00000000號處分，聲明異議，本院裁定如下：
    主  文
異議駁回。
    理  由
一、原處分意旨略以：異議人即受處分人乙○○於民國96年12月
    29日15時04分許，騎乘車牌號碼PIE-708 號重型機車，在屏
    東縣屏東市○○路與莊敬街口時，因「駕車行經有燈光號誌
    管制之交岔路口闖紅燈」之違規事由，為屏東縣政府警察局
    屏東分局海豐派出所警員攔停製單舉發，爰依道路交通管理
    處罰條例第53條第1 項之規定，裁處罰鍰新臺幣（下同）
    1,800 元，並依同條例第63條第1 項第3 款之規定，記違規
    點數3 點等語。
二、異議意旨略以：舉發本件道路交通違規行為之執勤員警所製
    作之「舉發違反道路交通管理事件通知單」，其中駕駛人身
    分證字號、車牌號碼、車主等資料皆不實，且該員警亦未提
    出證明伊確有闖紅燈之照片等證據，為此請求撤銷原處分云
    云。
三、按汽車駕駛人（包括機器腳踏車），行經有燈光號誌管制之
    交岔路口闖紅燈者，處新臺幣1,800 元以上5,400 元以下罰
    鍰，並記違規點數3點，道路交通管理處罰條例第53條第1項
    、第63條第1 項第3 款分別定有明文。次按行政處分如有誤
    寫、誤算或其他類此之顯然錯誤者，處分機關得隨時或依申
    請更正之，行政程序法第101 條第1 項定有明文。
四、經查：
（一）異議人乙○○於96年12月29日15時04分許，騎乘車牌號碼
      PIE-708 號重型機車行經屏東縣屏東市○○路、莊敬街有
      燈光號誌管制之交岔路口時，有闖紅燈（直行）之違規，
      而為員警當場攔檢舉發，製開違規通知單等情節，有屏警
      交字第V00000000 號舉發違反道路交通管理事件通知單（
      下稱舉發通知單）影本、屏東縣警察局屏東分局97年2 月
      18日屏警分交字第0970004178號函、交通部公路總局屏東
      監理站屏監違字第裁82-V00000000號違反道路交通管理事
      件裁決書各1 份、舉發照片1 幀（見本院卷第20頁）在卷
      可稽。
（二）又訊據證人即舉發員警甲○○於本院審理時證述：伊當時
      在中正路505 巷口執行勤務，看到異議人在屏東市○○路
      與莊敬街口，往505 巷口的方向闖紅燈，當時有多部車輛
      闖紅燈，伊等均一一攔下，其中一輛即為異議人所騎乘車
      號PIE-708 號機車，因為當時違規車輛很多，且異議人耳
      朵重聽，異議人講話也聽不是很清楚，伊即疏失以「PIE-
      705 」車號查詢，而造成填寫舉發單記載錯誤，伊再問車
      子是誰，伊聽到的訊息是異議人的家屬「郭朝陽」，所以
      會誤載為「郭朝陽」等語（見本院卷第17頁背面），並提
      出採證照片1 幀附卷為憑（見本院卷第20頁）。衡以交通
      警員製單舉發違反道路交通管理處罰條例所列之違規事實
      ，本質上為行政處分，係公務員基於職務上權力，依法就
      特定之具體事件所為具有公法上效果之單方行政行為，基
      於公務員為公法上行為具有公信力之原則，該行政處分當
      可被推定為真正，其據以依法處分之事實認定亦為正確無
      誤，本此公信原則，乃立法者賦予行政機關制定違反道路
      交通事件統一裁罰標準及處理細則，使值勤警員得當機處
      分以維護交通秩序、安全之行政目的；反之，若謂公務員
      一切行政行為均需預留證據以證其實，則國家行政勢必窒
      礙難行，據此，刑事訴訟法就犯罪證據有關之規定中，與
      行政秩序罰之交通違規裁罰本旨不合之部分，自不在準用
      之列。本件現場舉發員警與異議人素昧平生，並無仇隙，
      衡情舉發之員警當無設詞攀誣、濫予舉發之理，
      本件既無任何證據足證警員有捏造事實、違法取締之情事
      ，則執勤警員本其維護交通秩序、安全職責所為之舉發，
      自應受到合法、正確之推定，而異議人復無法提出任何對
      其有利之證據供本院參酌，其空言否認違規等情，自不足
      採。
（三）再異議人以舉發員警甲○○將前揭舉發違法通知單上車牌
      號碼、身分證統一編號、車主資料分別誤植為「PIE-705
      」（正確為「PIE-708 」）、「Ｚ000000000」（正確為「
      Ｚ000000000」）、「郭朝陽」（正確為「邱朝陽」，為異
      議人之子）之事由向原處分機關提出申訴，經原處分機關
      函請屏東縣警察局屏東分局調查後，該局業已於97年2 月
      18日以屏警分交字第0970004178號函文函覆原處分機關舉
      發通知單上車牌號碼、車主等資料確有誤植，此乃執勤員
      警筆誤，已予以更正，職章亦重新加蓋，並且已對執勤員
      警疏漏加以檢討改進，此有前揭函文及裁決書各1 份在卷
      可憑；再觀以裁決書記載異議人違規車牌號碼亦為「PIE-
      708 」、身分證統一編號為「Ｚ000000000」及舉發員警亦
      於本院證述異議人確有違規情事，已如前述，是上開筆誤
      均不影響當時違規之事實，且原處分機關在作成上開裁決
      處分前，亦已經過一定之調查程序，參酌本件舉發通知單
      及裁決書上之其他各項記載內容，違規時間欄內皆填載正
      確之違規日期，實際上足以確認異議人違規當時騎乘之車
      輛，以及如前所述之違規情事，亦有異議人於舉發通知單
      上之簽名可稽，故異議人所執上開部分，為顯然錯誤，乃
      屬可補正之瑕疵，並不影響受處分人違規之認定。
五、綜上所述，本件異議人乙○○確有騎乘前揭重型機車，於上
    述時、地闖紅燈（直行）之違規事實，故異議人前開所辯，
    委無足採。從而，原處分機關所為之處分，並無違法不當，
    本件異議為無理由，應予駁回。
六、據上論斷，應依道路交通案件處理辦法第19條規定，裁定如
    主文。
中    華    民    國    97    年    6     月    30    日
                    交通法庭    法  官  陳海寧
以上正本證明與原本無異。
如不服本裁定應於收受送達後5 日內向本院提出抗告書狀敘述抗
告之理由抗告於臺灣高等法院高雄分院。
中    華    民    國    97    年    6     月    30    日
                                書記官  馮得弟


司法院資訊處製作；財團法人民間司法改革基金會備份。
